臺灣高等法院臺南分院刑事裁定
109年度聲再字第86號
再審聲請人
即受判決人  陳彥達



代  理 人  何永福律師
           吳奕麟律師
上列聲請人因偽造有價證券等案件，對於本院106度上訴字第540
，中華民國108年3月29日第二審確定判決（臺灣嘉義地方法院10
4年度訴字第490號，起訴案號：臺灣嘉義地方檢察署104年度偵
字第974號），聲請再審，本院裁定如下：
    主  文
再審及停止刑罰執行之聲請駁回。                          
    理  由
一、聲請意旨略稱：
　㈠原確定判決犯罪事實欄四關於變造有價證券罪部分，認定再
    審聲請人即受判決人（下稱聲請人）未經告訴人陳麗雯同意
    ，變造如原確定判決附表一（下稱附表一）編號18-22、25
    所示支票之發票日，並以接續犯論以一罪。然查，依「臺灣
    嘉義地方法院102年度司促字第13851號支付命令民事卷宗」
    ，可知附表一編號18所示面額新台幣（下同）52萬元支票於
    102年9月10日遭退票後，由聲請人於同年11月7日以該紙支
    票對發票人即告訴人聲請支付命令，經臺灣嘉義地方法院於
    同年11月14日核發支付命令，告訴人收受該支付命令後並未
    異議，有民事聲請支付命令狀、支付命令及送達證書可證。
    若果真聲請人未經告訴人同意逕自變造支票發票日，告訴人
    於收受該支付命令時應會發現，且原載發票日已罹時效，其
    應會聲明異議，乃竟未為之。足見附表一編號18所示支票發
    票日之更易，確如聲請人所辯係經告訴人同意並親自蓋印。
  ㈡聲請人塗改附表一編號18所示支票之發票日，既是經告訴人
    同意為之，則就附表一編號1-22、25所示支票，依經驗法則
    ，亦必是經過告訴人要求延長債務，在告訴人同意下變更發
    票日，否則聲請人為債權人，並執有上開支票，自可於票載
    發票日前依法取償，何須捨收取債權之期限利益，反而將早
    能向告訴人取償之支票延長期限。況聲請人與告訴人原為男
    女朋友關係，於102年間雙方情誼生變，若聲請人確有變造
    附表一所示各編號之支票，告訴人應會在發現後立刻對聲請
    人提告，然告訴人遲至103年10月8日才向聲請人提告，則附
    表一編號18-22、25所示支票之發票日，是否如告訴人所指
    稱是未經其同意擅自變造，即非無疑。
  ㈢上開民事聲請支付命令狀、支付命令及送達證書是聲請人於1
    09年9月4日閱卷後始知悉，係屬新證據，爰依刑事訴訟法第
    420條第1項第6款規定聲請再審，並命停止刑罰之執行。
二、按有罪之判決確定後，因發現新事實或新證據，單獨或與先
    前之證據綜合判斷，足認受有罪判決之人應受無罪、免訴、
    免刑或輕於原判決所認罪名之判決者，為受判決人之利益，
    得聲請再審；前開所稱新事實或新證據，指判決確定前已存
    在或成立而未及調查斟酌，及判決確定後始存在或成立之事
    實、證據，刑事訴訟法第420條第1項第6款、第3項分別定有
    明文。準此，所謂「新事實」或「新證據」，須具有未判斷
    資料性之「新規性」，舉凡法院未經發現而不及調查審酌，
    不論該事實或證據之成立或存在，係在判決確定之前或之後
    ，就其實質之證據價值未曾予評價者而言。如受判決人提出
    之事實或證據，業經法院在審判程序中為調查、辯論，無論
    最終在原確定判決中本於自由心證論述其取捨判斷之理由；
    抑或捨棄不採卻未敘明其捨棄理由之情事，均非未及調查斟
    酌之情形。通過新規性之審查後，尚須審查證據之「顯著性
    」，此重在證據之證明力，由法院就該新事實或新證據，不
    論係單獨或與先前之證據綜合判斷，須使再審法院對原確定
    判決認定之事實產生合理懷疑，並認足以動搖原確定判決而
    為有利受判決人之蓋然性存在。而該等事實或證據是否足使
    再審法院合理相信足以動搖原有罪之確定判決，而開啟再審
    程式，當受客觀存在的經驗法則、論理法則所支配，並非聲
    請人任憑主觀、片面自作主張就已完足。
三、經查：
　㈠原確定判決就聲請人關於犯罪事實欄四變造有證券部分，以
    聲請人於事實審之供述、證人即告訴人之指證、附表一編號
    18-22、25所示支票及兌現情形資料、元大銀行嘉義分行103
     年8 月18日元嘉字第00000000號函檢附存戶0000000000000
    0號之開戶資料及交易明細、聲請人與告訴人關係生變後，
    被告涉犯傷害案件之相關起訴書、判決書等證據資料，認定
    聲請人有原確定判決事實欄四所載之變造有價證券犯行，業
    據其敘明證據斟酌取捨及得心證之理由，並就聲請人辯解不
    採之理由，亦詳予指駁及說明。是原確定判決就認定犯罪事
    實及證據取捨之理由，均已於判決內詳細論述，經查並無違
    背經驗法則及論理法則，亦無違法或不當，復經本院依職權
    調取原確定判決全卷核閱無訛。
  ㈡聲請人雖以其於原確定判決確定後閱卷所得之該民事聲請支
    付命令狀、支付命令及送達證書為新證據，主張有本件再審
    之理由。但查：
  １聲請人所指之新證據，其中關於支付命令、民事聲請支付命
    令狀，於警詢中即有該項證據，並經原審及本院上訴審列入
    證據使用，復於審理中提示與聲請人及其辯護人陳述意見，
    辯護人於原審辯護稱「有證據能力，上開證據主張告訴人就
    上開支付命令並未主張為聲請人偽造有價證券之情形」，聲
    請人則稱「同辯護人所述」；於本院上訴審審理中辯護人及
    聲請人均稱「沒有意見」（警B卷下冊第348-352頁，原審卷
    ㈢第244頁，本院上訴卷㈠第202頁、卷㈡第180-181頁），是依
    上開說明，上開支付命令、民事聲請支付命令狀既已提出，
    並經原審及本院上訴審列入證據，於審理中調查並予聲請人
    及辯護人陳述意見，縱原確定判決就此項證據未於判決中敘
    明不採之理由，亦難認上開證據具有未判斷資料性之「新規
    性」，聲請人主張此項證據具有「新規性」，並據為再審之
    聲請，即無可採。
　２另聲請人提出之支付命令送達證書，雖未於偵、審中提出，
    但此項證據僅得證明告訴人曾收受該支付命令，經單獨或與
    先前之證據綜合判斷，尚不足以認定有足以推翻原確定判決
    所認事實之蓋然性，不具「顯著性」，是聲請人此部分所指
    ，亦無可採。
四、綜上所述，聲請再審意旨所指，或不具「新規性」，或不具
    「顯著性」，其再審之聲請為無理由，應予駁回。又聲請再
    審既經駁回，則其聲請停止刑罰之執行，即失所依據，應併
    予駁回。
據上論結，依刑事訴訟法第434 條第1 項，裁定如主文。
中　　華　　民　　國　　109 　年　　10　　月　　22　　日
                  刑事第一庭    審判長法  官  楊清安
                                      法  官  蕭于哲
                                      法  官  陳珍如
以上正本證明與原本無異。
如不服本裁定，應於收受本裁定後十日內向本院提出抗告狀。
　　　　　　　　　　　　　　　　　　　書記官  盧建元
中　　華　　民　　國　　109 　年　　10　　月　　22　　日